臺灣桃園地方法院民事裁定
110年度監宣字第125號
聲  請  人  張春蘭  
代  理  人  劉士昇律師
關  係  人  桃園市政府社會局    

法定代理人  鄭貴華  
關  係  人  桃園市私立博愛老人長期照護中心

代  表  人  江忠礎  
上列聲請人聲請監護宣告事件，本院裁定如下：
    主  文
宣告張春蘭（女，民國00年0月0日生，身分證統一編號：Z00000
0000號）為受監護宣告之人。
選定桃園市政府社會局為受監護宣告之人張春蘭之監護人。
指定桃園市私立博愛老人長期照護中心為會同開具財產清冊之人
。
聲請費用由受監護宣告之人張春蘭負擔。
    理  由
一、聲請意旨略以：聲請人張春蘭為第一類、第七類重度身心障
    礙者，並持有第一類及第七類身心障礙手冊，自民國108年1
    月29日起即入住桃園市私立博愛老人長期照護中心（養護型
    ）(下稱博愛老人中心)安置照顧迄今。聲請人現因失智等狀
    況完全無法自理生活，無法與他人對話，僅有時會注視他人
    。聲請人為印尼華僑，原住在國外，約於89年3月17日入境
    ，其配偶林其鑑已於105年2月12日死亡，聲請人獨居喪偶，
    無生育子女，聲請人之父母已死亡，且已多年未與印尼家屬
    聯繫，現為孤獨無依之人，在臺灣並無任何親人得以擔任聲
    請人之監護人。聲請人現因失智等狀況，致不能為意思表示
    或受意思表示，亦不能辨識其意思表示之效果，已達受監護
    宣告之程度，爰依民法第14條第1項、第1110條、家事事件
    法第164條之規定，請求裁定聲請人為受監護宣告人，並選
    定桃園市政府為相對人之監護人，及指定關係人博愛老人中
    心為會同開具財產清冊之人等語。
二、按對於因精神障礙或其他心智缺陷，致不能為意思表示或受
    意思表示，或不能辨識其意思表示之效果者，法院得因本人
    、配偶、四親等內之親屬、最近一年有同居事實之其他親屬
    、檢察官、主管機關或社會福利機構之聲請，為監護之宣告
    ，民法第14條第1項定有明文。次按受監護宣告之人應置監
    護人；法院為監護之宣告時，應依職權就配偶、四親等內之
    親屬、最近一年有同居事實之其他親屬、主管機關、社會福
    利機構或其他適當之人選定一人或數人為監護人，並同時指
    定會同開具財產清冊之人；法院為前項選定及指定前，得命
    主管機關或社會福利機構進行訪視，提出調查報告及建議；
    監護之聲請人或利害關係人亦得提出相關資料或證據，供法
    院斟酌，同法第1110條、第1111條亦有明文規定。復按法院
    選定監護人時，應依受監護宣告之人之最佳利益，優先考量
    受監護宣告之人之意見，審酌一切情狀，並注意下列事項：
    ㈠受監護宣告之人之身心狀態與生活及財產狀況。㈡受監護宣
    告之人與其配偶、子女或其他共同生活之人間之情感狀況。
    ㈢監護人之職業、經歷、意見及其與受監護宣告之人之利害
    關係。㈣法人為監護人時，其事業之種類與內容，法人及其
    代表人與受監護宣告之人之利害關係，同法第1111條之1亦
    規定甚明。
三、經查，聲請人主張之上開事實，業據提出與其所述相符之戶
    籍謄本、中華民國身心障礙證明、博愛老人中心入住證明、
    同意書、張春蘭個案服務紀錄表等為證。嗣經本院前往聲請
    人所在博愛老人中心勘驗聲請人之精神狀況，並於鑑定人陳
    炯旭診所鑑定醫師陳炯旭前點呼聲請人年籍資料，聲請人坐
    輪椅，插鼻胃管，對點呼無反應，請其舉右手亦無反應等情
    ；另據聲請人代理人在場表示：聲請人之主責社工透過法律
    扶助基金會委任，因聲請人有就醫等需求，需人簽署法律文
    件，故為本件聲請等語，此有本院110年11月24日訊問筆錄
    可參。復經鑑定人陳炯旭醫師對聲請人實施精神鑑定後，其
    鑑定結果略以：⒈個人史及相關史：張春蘭（以下簡稱張員
    ），女性，喪偶。張員為外籍，於89年入境，配偶於105年2
    月12日死亡。於108年1月16日因右膝疼痛而至怡仁綜合醫院
    急診，後續接受住院治療，診斷為：⑴疑似梗塞性腦中風，⑵
    泌尿道感染，⑶右膝退化性關節炎，⑷糖尿病，⑸高血壓。後
    於同年1月29日，安置於博愛老人中心至今。期間曾經因為
    感染，分別至大安醫院、桃園醫院新屋分院、新仁醫院等，
    多次接受住院治療。出院後皆返回博愛老人中心，由專人照
    顧。張員持有身心障礙手冊，等級為中殘障，於106年4月18
    日鑑定，診斷為：失智症、未伴有行為障礙，共濟失調、其
    它腦血管疾病後遺症，需於111年4月30日前重新鑑定。⒉學
    理檢查：坐在輪椅上，需固定。插鼻胃管，經鼻導管提供較
    高濃度氧氣維持呼吸。包尿布。眼睛可以自發性張開，左右
    曈孔大小分別為：5mm/5mm，光反應正常。右上肢肌力減弱
    為3分，其餘肢體為1分。⒊精神狀態檢查：外觀顯病態樣。
    注意力僅可短暫集中。態度無法配合。僅能回答自己是張〇〇
    (無法聽清楚），其餘無法切題回答。無法遵循鑑定醫師口
    語命令而動作。無法以言語、文字、或是動作與之溝通。無
    法施行簡易智能測驗。⒋日常生活狀況：⑴日常生活自理情形
    ：經由鼻導管提供較高濃度氧氣而維持呼吸。需由他人經鼻
    胃管灌食。大小便失禁需包尿布。洗澡、更衣、清潔等需人
    完全協助。目前無生活自理之能力。⑵經濟活動能力：無經
    濟活動能力。⑶社會性活動：無社會性活動能力。⑷交通事務
    能力：無交通事務之能力。⑸健康照顧能力：無健康照顧能
    力。⒌鑑定結果：張員為歸類於他處其他疾病所致之失智症
    、疑似梗塞性腦中風之個案。目前無生活自理之能力，無經
    濟活動能力，無社會性活動力，無交通事務能力，無健康照
    顧能力，故謂因精神障礙或其他心智缺陷，致不能為意思表
    示或受意思表示，或不能辨識其意思表示之效果。未來應無
    明顯改善之可能等語，此有陳炯旭診所110年12月28日旭字
    第1100410-4號函檢附之精神鑑定報告書在卷足按。本院審
    酌聲請人因疑似梗塞性腦中風等疾病所致失智症之心智缺陷
    ，已致不能為意思表示或受意思表示，是聲請人聲請法院對
    其為監護之宣告，核無不合，應予准許。
四、本院依職權囑託桃園市社會工作師公會進行訪視，其訪視後
    所提出之訪視內容及建議略以：本案聲請人即為相對人，聲
    請由桃園市政府擔任監護人、博愛老人中心為會同開具財產
    清冊之人。聲請人喪偶，無子嗣，因病失能，於108年間由
    桃園市南區身心障礙者社區資源中心協助安置於博愛老人中
    心接受機構式照顧迄今，聲請人之醫療決策、證件保管及財
    產管理事務，均由桃園市政府社會局楊梅家庭服務中心黃友
    俞社工師主責處理。聲請人現每月新臺幣（下同）27,230元
    之安置照顧費用，由聲請人低收入戶身障者日間照顧及住宿
    式照顧補助22,000元，餘5,230元之自付額，則由聲請人國
    民年金之身心障礙基本保證年金支付之。聲請人配偶之姪子
    過往曾協助處理聲請人之事務，然聲請人接受機構式照顧後
    ，聲請人配偶之姪子僅至機構關懷探視聲請人1次，亦表示
    無協助處理聲請人事務、擔任本案監護人及會同開具財產清
    冊之人意願。聲請人無適合之親屬可協助事務處理，為保障
    聲請人的受照顧及醫療之權益，故指定聲請人之主管機關桃
    園市政府擔任本案監護人、博愛老人中心擔任會同開具財產
    清冊之人，請鈞院再行函文徵詢桃園市政府之意見後，以聲
    請人最佳利益為考量，參酌相關事證後，予以綜合裁量之等
    語，此有該公會110年5月18日桃林字第110260號函所附桃園
    市政府社會局社會工作科監護（輔助）宣告調查訪視報告在
    卷可稽。本院審酌聲請人在臺無親屬，發函詢問桃園市政府
    覆以：聲請人戶籍在本市楊梅區，且無父母及四親等親屬，
    本府為維護聲請人最佳利益，基於行政效能考量，請貴庭同
    意選任本府社會局為監護人等語，此有該府110年4月15日府
    社工字第1100092242號函在卷可佐，是以，關係人桃園市政
    府社會局為聲請人戶籍所在地之社會福利主管機關，有相當
    之人力、資源得就近處理聲請人之照護相關事宜，且桃園市
    政府社會局基於照護身心障礙者之社會福利宗旨及責任，應
    能妥善照護聲請人，是聲請人請求選定桃園市政府社會局為
    其監護人，應屬適當，爰選定桃園市政府社會局為聲請人之
    監護人，以符合受監護宣告之人之最佳利益。
五、關於指定會同開具財產清冊之人部分，聲請人聲請指定關係
    人博愛老人中心為會同開具財產清冊之人，本院參考上開訪
    視報告，並審酌關係人博愛老人中心現為照顧聲請人之安置
    機構，對於聲請人所需亦屬熟悉，願意擔任會同開具財產清
    冊之人，認由博愛老人中心擔任會同開具財產清冊之人，亦
    無不當，爰依前揭規定，指定關係人博愛老人中心為會同開
    具財產清冊之人。又依民法第1113條準用同法第1099條及第
    1099條之1之規定，於監護開始時，監護人即關係人桃園市
    政府社會局對於聲請人之財產，應會同關係人博愛老人中心
    於2個月內開具財產清冊並陳報法院，監護人於財產清冊開
    具完成並陳報法院前，對於受監護宣告人之財產，僅得為管
    理上必要之行為，併此敘明。
六、依家事事件法第164條第2項，裁定如主文。　　　　　　
中　　華　　民　　國　　111 　年　　1 　　月　　10　　日
                   家事法庭     法  官　姚重珍
以上正本係照原本作成。
如對本裁定抗告須於裁定送達後10日內向本院提出抗告狀，並繳
納抗告費新臺幣1,000元。
中　　華　　民　　國　　111 　年　　1 　　月　　10　　日
                                書記官　王小萍